---
title: "ДЗ 4"
output: html_document
date: "2024-04-02"
---
```{r}
library(tidyverse)
```

Задание 1 (2 балла)

Рассмотрите следующую статистическую гипотезу.

Проводят некоторое исследование пациентов с артериальной гипертензией. Предположим, что внедрение нового препарата в среднем лучше снижает их давление по сравнению со стандартной терапией.

Задайте seed для воспроизводимости результатов (функция set.seed()). Задайте размер выборки sample_size <- 30. Задайте значение среднего артериального давления до приема нового препарата и после.

Затем:

Сформулируйте нулевую и альтернативную гипотезы.

Определите уровень значимости.

Выберите статистический тест для проверки гипотезы и аргументируйте свой выбор.

Определите наблюдаемое значение статистики, а также критическое значение статистики.

Оцените и прокомментируйте статистическую значимость.

```{r}
# Задаем seed для воспроизводимости результатов
set.seed(42)

# Задаем размер выборки
sample_size <- 30

# Генерируем данные до и после приема препарата
before <- rnorm(sample_size, mean = 150, sd = 10)
after <- rnorm(sample_size, mean = 140, sd = 10)

# Формулируем нулевую и альтернативную гипотезы
# H0: Среднее артериальное давление до и после приема препарата одинаково
# Ha: Среднее артериальное давление после приема препарата ниже, чем до

# Определяем уровень значимости
alpha <- 0.05

# Выбираем статистический тест (t-тест), так как у нас две связанные выборки и интересует различие между средними значениями

# Вычисляем значение статистики
t_stat <- t.test(before, after, paired = TRUE)$statistic

# Вычисляем критическое значение статистики
t_critical <- qt(1 - alpha/2, df = sample_size - 1)

# Оцениваем статистическую значимость
if (abs(t_stat) > t_critical) {
  cat("Альтернативная гипотеза. Есть статистически значимое различие между средними значениями до и после приема препарата.")
} else {
  cat("Нулевая гипотеза. Нет статистически значимого различия между средними значениями до и после приема препарата.")
}
```
Задание 2 (2 балла)

Рассмотрите следующую статистическую гипотезу.

Существует некоторая связь между курением и развитием рака легких. Пусть у курящих людей вероятность заболеть раком легких составляет 0.8, а у некурящих — 0.2

Рассмотрите два случая: для выборки sample_size1 <- 100 и выборки sample_size2 <- 30. Сгенерируйте данные по курению с помощью функции rep(), пусть отношение числа курящих к некурящим в каждой выборке составляет 1:1.

Затем:

Сформулируйте нулевую и альтернативную гипотезы.

Определите уровень значимости.

Выберите статистический тест для проверки гипотезы и аргументируйте свой выбор.

Определите наблюдаемое значение статистики, а также критическое значение статистики.

Оцените и прокомментируйте статистическую значимость.

```{r}
# Задаем размеры выборок
sample_size1 <- 100
sample_size2 <- 30

# Создаем выборки по курению
smoking1 <- c(rep(1, sample_size1/2), rep(0, sample_size1/2))
smoking2 <- c(rep(1, sample_size2/2), rep(0, sample_size2/2))

# Вероятности заболеваемости раком легких
prob_smoking <- 0.8
prob_non_smoking <- 0.2

# Вычисляем доли заболевших раком легких в каждой выборке
observed_prop1 <- sum(smoking1) / length(smoking1)
observed_prop2 <- sum(smoking2) / length(smoking2)

# Вычисляем разницу между долями
diff_prop <- observed_prop1 - observed_prop2

# Вычисляем стандартную ошибку разности долей
se_diff_prop <- sqrt(prob_smoking * (1 - prob_smoking) / sample_size1 + prob_non_smoking * (1 - prob_non_smoking) / sample_size2)

# Вычисляем z-статистику
z_stat <- diff_prop / se_diff_prop

# Определяем критическое значение для двустороннего теста
alpha <- 0.05
z_critical <- qnorm(1 - alpha/2)

# Выводим результаты
cat("Наблюдаемая разность долей:", diff_prop, "\n")
cat("Стандартная ошибка разности долей:", se_diff_prop, "\n")
cat("Z-статистика:", z_stat, "\n")
cat("Критическое значение для двустороннего теста:", -z_critical, "и", z_critical, "\n")

# Оценка статистической значимости
if (z_stat < -z_critical || z_stat > z_critical) {
  cat("Альтернативная гипотеза. Существует статистически значимая связь между курением и развитием рака легких.")
} else {
  cat("Нулевая гипотеза. Нет статистически значимой связи между курением и развитием рака легких.")
}
```
Наш код вычислит разницу между долями заболевших раком легких у курящих и некурящих, затем вычислит z-статистику и сравнит её с критическим значением. По результатам сравнения будет сделано заключение о наличии или отсутствии статистически значимой связи между курением и развитием рака легких.

Наблюдаемая разность долей между курящими и некурящими равна нулю, что означает отсутствие разницы между двумя группами. Стандартная ошибка разности долей составляет 0.08326664, а z-статистика равна 0. Поскольку z-статистика не попадает в критическую область (она находится в пределах от -1.959964 до 1.959964), мы принимаем нулевую гипотезу. Таким образом, на основании предоставленных данных нет статистически значимой связи между курением и развитием рака легких.


Задание 3 (3 балла)

Рассмотрите следующую статистическую гипотезу.

Применение нового метода лечения синдрома раздраженного кишечника значимо меняет уровень болевых симптомов по сравнению с группой, прошедшей лечение диетотерапией.

Исследователь избегает любых допущений, кроме того, что выборки независимы и имеют одинаковое распределение.

Что нужно сделать:

Сформулируйте нулевую и альтернативную гипотезы.

Определите уровень значимости.

Выберите статистический тест для проверки гипотезы и аргументируйте свой выбор.

Определите наблюдаемое значение статистики, а также критическое значение статистики.

Оцените и прокомментируйте статистическую значимость.

```{r}
# Задаем данные
group1 <- c(3.1, 3.2, 3.5, 2.9, 3.3, 3.0, 3.2, 3.1, 2.8, 3.4)
group2 <- c(2.7, 2.8, 2.9, 2.6, 2.8, 2.7, 2.8, 2.9, 2.7, 2.9)

# Формулируем нулевую и альтернативную гипотезы
# H0: Применение нового метода лечения не изменяет уровень болевых симптомов
# Ha: Применение нового метода лечения изменяет уровень болевых симптомов

# Определяем уровень значимости
alpha <- 0.05

# Выбираем статистический тест (t-тест), так как у нас две независимые выборки и интересует различие между средними значениями
t_result <- t.test(group1, group2)

# Выводим результаты
cat("Результаты t-теста:\n")
print(t_result)

# Оцениваем статистическую значимость
if (t_result$p.value < alpha) {
  cat("\nАльтернативная гипотеза. Есть статистически значимые различия в уровне болевых симптомов.\n")
} else {
  cat("\nНулевая гипотеза. Нет статистически значимых различий в уровне болевых симптомов.\n")
}
```
Результаты t-теста показывают следующее:

Значение t-статистики (t) равно 4.863.

Число степеней свободы (df) равно 12.869.

Значение p-value составляет 0.000319.

Поскольку p-value (вероятность получить наблюдаемое или более экстремальное различие, если нулевая гипотеза верна) меньше выбранного уровня значимости α = 0.05, мы отвергаем нулевую гипотезу о равенстве средних в пользу альтернативной гипотезы.

95% доверительный интервал для разности средних составляет от 0.205458 до 0.534542.

Среднее значение в группе group1 составляет 3.15, а в группе group2 - 2.78.

Таким образом, на основе этих результатов мы можем сделать вывод о статистической значимости различия между уровнем болевых симптомов в двух группах.


Задание 4 (4 балла)

Рассмотрите следующую гипотезу.

Проводится исследование, в котором исследуются три противоопухолевые препарата A, B плацебо (0) на трех группах мышей. В каждой из трех групп по 10 мышей.  Оценивается размер опухоли у мыши.

Сгенерируйте датасет:

tumor <- tibble(   therapy = c(rep("0", 10), rep("A", 10), rep("B", 10)),   value = c(rep(3213, 10), rep(2687, 10), rep(2423, 10)) ) %>%   mutate(therapy = factor(therapy, levels = c("0", "A", "B"))) tumor$value <- tumor$value + rnorm(30, 0, 760)

Постройте на одном графике три «ящика с усами» для наглядности.

Проведите дисперсионный анализ, чтобы выяснить, есть ли разница между размером опухоли во всех группах. 

Прокомментируйте получившийся результат.

С помощью функции TukeyHSD() проведите попарные сравнения, используя критерий Тьюки.

Прокомментируйте полученные результаты.

```{r}
# Построение "ящиков с усами"
library(ggplot2)

tumor <- tibble(
  therapy = c(rep("0", 10), rep("A", 10), rep("B", 10)),
  value = c(rep(3213, 10), rep(2687, 10), rep(2423, 10))
) %>%
  mutate(therapy = factor(therapy, levels = c("0", "A", "B")))
tumor$value <- tumor$value + rnorm(30, 0, 760)

ggplot(tumor, aes(x = therapy, y = value)) +
  geom_boxplot() +
  labs(title = "Ящики с усами для размера опухолей в трех группах")

# Дисперсионный анализ
anova_result <- aov(value ~ therapy, data = tumor)
summary(anova_result)

# Попарные сравнения с критерием Тьюки
tukey_result <- TukeyHSD(anova_result)
print(tukey_result)
```
Результаты дисперсионного анализа (ANOVA) показывают, что есть статистически значимое различие между группами по размеру опухолей (p-value = 0.000215). Это означает, что хотя внутри групп может быть некоторая вариативность, между группами существует значимое различие в размере опухолей.

Далее, проведены попарные сравнения между группами с использованием критерия Тьюки для контроля ошибки при множественных сравнениях. Результаты показывают следующее:

Между группами A и 0 (плацебо) наблюдается статистически значимое различие в размере опухолей (p-value = 0.0004762). Средний размер опухолей в группе A на 1101.28 меньше, чем в группе 0.

Между группами B и 0 (плацебо) также наблюдается статистически значимое различие в размере опухолей (p-value = 0.0012487). Средний размер опухолей в группе B на 1008.86 меньше, чем в группе 0.

Между группами B и A не наблюдается статистически значимого различия в размере опухолей (p-value = 0.9288583).
